臺灣高等法院臺南分院民事判決
                                  108年度重上更一字第7號
上  訴  人  李陳水棉（即李財教之承受訴訟人）
訴訟代理人  莊美貴  律師
被 上訴 人  寶一金屬工業股份有限公司
法定代理人  蔡江乾
訴訟代理人  楊丕銘  律師
上列當事人間請求給付借款等事件，上訴人對於中華民國103年5
月28日臺灣臺南地方法院101年度重訴字第192號第一審判決提起
上訴，經最高法院發回更審，本院於109年9月22日言詞辯論終結
，判決如下：
    主      文
原判決關於駁回上訴人後開第二項之訴，及該假執行之聲請，暨
該訴訟費用負擔部分均廢棄。
被上訴人應給付上訴人新臺幣貳佰零陸萬元，及其中新臺幣壹佰
零陸萬元自民國一○一年八月三十一日起至清償日止，按年息百
分之六計算之利息；其中新臺幣壹佰萬元自民國一○一年八月三
十一日起至民國一○一年十月五日止，按年息百分之五計算之利
息，自民國一○一年十月六日起至清償日止，按年息百分之六計
算之利息。
其餘上訴駁回。
第一、二審及發回前第三審訴訟費用，關於廢棄部分由被上訴人
負擔，關於上訴駁回部分由上訴人負擔。
本判決所命給付，於上訴人以新臺幣陸拾捌萬柒仟元供擔保後得
假執行，但被上訴人如以新臺幣貳佰零陸萬元為上訴人供擔保後
，得免為假執行。
    事實及理由
一、本件上訴人主張：被上訴人自民國（下同）80年間起陸續透
    過其公司會計即訴外人陳秀雲向李財教調借新臺幣（下同）
    1968萬8000元，利息約定月息1.8分，算至101年3月15日為1
    040萬0390元，合計3008萬8390元。被上訴人曾簽發原判決
    附表（下稱附表）一之支票2紙計240萬元供清償，且李財教
    於100年12月間與被上訴人之法定代理人蔡江乾、陳秀雲會
    帳確認積欠本金943萬8000元、利息262萬9297元，乃由蔡江
    乾、陳秀雲共同簽發如附表三所示金額為500萬元之本票（
    下稱系爭本票）以為擔保。被上訴人期間除部分清償本息17
    42萬8570元外，其餘1264萬9820元屢經催討，迄未償還，嗣
    被上訴人簽發交付李財教如附表二所示支票4紙金額合計206
    萬元（下稱系爭支票），遭其以遺失為由辦理掛失止付退票
    ，顯已無意履行債務。爰依消費借貸法律關係請求給付借款
    946萬元（即附表一、二所示支票、附表三系爭本票所表彰
    之借款債權），及其中740萬元按年息5%計算利息，其中206
    萬元（即附表二所示支票）另依票據法律關係為請求及按年
    利6%計算利息，並願供擔保請准為假執行之宣告（原審為上
    訴人敗訴之判決，上訴人聲明不服，提起上訴，於本院嗣撤
    回所追加請求權基礎之票據法第22條第4項規定）。上訴聲
    明：
    ㈠原審判決廢棄。
    ㈡被上訴人應給付上訴人新臺幣946萬元，及自支付命令正本
      送達被上訴人翌日起至清償日止，其中新臺幣206萬元之
      部分按年息百分之6計算、其餘按年息百分之5計算之利息
      。
    ㈢願供擔保請准宣告假執行。
二、被上訴人則以：伊公司多年來授權陳秀雲保管公司大小章及
    支票簿，但從未透過或授權陳秀雲簽發支票向李財教借款。
    陳秀雲盜用印章私自簽發之系爭支票，除均有陳秀雲背書外
    ，其中附表二編號2至4之支票尚有訴外人「謝雨彤」之背
　　書，可見係李財教以無對價或不相當對價取得，伊不負發票
    人責任，且伊已就陳秀雲涉犯業務侵占、偽造有價證券等罪
    嫌提出告訴。至上訴人提出寶一金屬工業借貸匯款一覽表（
    下稱匯款一覽表），僅其中1224萬元有匯入伊公司帳戶，但
    何以匯入，伊不知情；其餘款項，上訴人均不能證明係伊所
    借或收受，自應由上訴人舉證證明。又伊清查陳秀雲交由李
    財教兌領伊公司自100年10月6日至101年4月6日支票款1072
    萬2400元。另伊公司總經理即訴外人王澄義整理遭陳秀雲私
    自開立之相關支票明細，已經陳秀雲於101年3月27日確認後
    簽名為真正。至系爭本票係陳秀雲盜用蔡江乾業已簽名之本
    票而交予李財教等語，資為抗辯。
　　並答辯聲明：
    ㈠上訴駁回。
    ㈡如受不利判決，願供擔保請准宣告免為假執行。
    ㈢第二審訴訟費用由上訴人負擔。
三、兩造不爭執及爭執事項
　　不爭執事項：
    ㈠寶一金屬工業借貸匯款一覽表（見原審訴字卷一第149頁）
      內，李財教曾匯入被上訴人公司帳戶，如下9筆匯款：
　　　編號⒎91年9月30日匯入10萬元。
　　　編號⒐93年 4月15日匯入4萬元。
　　　編號⒑93年12月 6日匯入10萬元。
　　　編號100年9月27日匯入200萬元。
　　　編號100年9月28日匯入300萬元。
　　　編號100年9月28日匯入200萬元。
　　　編號100年10月6日匯入100萬元。
　　　編號100年10月17日匯入200萬元。
　　　編號101年 2月15日匯入200萬元。
　　　共計新台幣1224萬元。
    ㈡「寶一金屬工業借貸匯款一覽表」係李財教參照訴外人即
      其配偶陳珠珍在臺灣土地銀行○○分行申設之000000000000
      號帳戶歷史交易明細查詢表，由訴外人陳秀雲參與比對製
      作。
    ㈢自100 年10月6 日至101 年4 月6 日間，李財教已自被上
      訴人在合作金庫○○分行申設之0000000000000 號帳戶以19
      紙支票提示（見原審訴字卷一第19頁）：
      ⒈100年10月 6日（支票號碼0000000）200萬元。
      ⒉100年10月12日（支票號碼0000000）3萬元。
      ⒊100年10月17日（支票號碼0000000）3萬6000元。
      ⒋100年10月28日（支票號碼0000000）18萬元。
      ⒌100年11月17日（支票號碼0000000）3萬6000元。
      ⒍100年11月28日（支票號碼0000000）9萬元。
      ⒎100年12月 6日（支票號碼0000000）3萬元。
      ⒏100年12月19日（支票號碼0000000）200萬元。
      ⒐100年12月28日（支票號碼0000000）9萬元。
      ⒑101年 1月30日（支票號碼0000000）9萬元。
      ⒒101年 2月 6日（支票號碼0000000）3萬元。
      ⒓101年 2月21日（支票號碼0000000）200萬8400元。
      ⒔101年 2月29日（支票號碼0000000）100萬元。
      ⒕101年 2月29日（支票號碼0000000）100萬元。
      ⒖101年 2月29日（支票號碼0000000）5萬4000元。
      ⒗101年 3月28日（支票號碼0000000）1萬8000元。
      ⒘101年 3月28日（支票號碼0000000）100萬元。
      ⒙101年 3月28日（支票號碼0000000）100萬元。
　　  ⒚101年 4月 6日（支票號碼0000000）3萬元。
　　  共兌現金額共計1072萬2400元。
    ㈣附表一所示2紙支票，上蓋有被上訴人公司及法定代理人蔡
      江乾之印章，支票內容如下：

編號  發  票  人   金  額 （新臺幣）  支票號碼  發  票  日  付  款  人   1 寶一金屬工業股份有限公司 100萬元 IM0000000 99年11月25日 合作金庫商業銀行○○分行   2 寶一金屬工業股份有限公司 140萬元 XA0000000 98年12月20日 第一銀行○○分行 

    ㈤附表二所示支票（下稱系爭4紙支票）上蓋有被上訴人公司
      及法定代理人蔡江乾之印章，支票內容如下：

編號  支票號碼   發票人 票面金額（新台幣）    發票日 付款人  支票背書人  1 IM0000000 寶一金屬工業股份有限公司 100萬元 101年4月28日 合作金庫商業銀行○○分行 陳秀雲  2 IM0000000  同  上 3萬元 101年6月6日 同上 謝雨彤、陳秀雲  3 IM0000000  同  上 3萬元 101年8月6日 同上 謝雨彤、陳秀雲  4 IM0000000  同  上 100萬元 101年10月6日 同上 謝雨彤、陳秀雲 

      ㈥附表三蔡江乾印章為真正。
      ㈦陳秀雲為上訴人李財教之妻妹，自71年2月22日至101年4
        月1日任職於被上訴人公司，擔任會計，負責財務調度
        、結算薪資、人事總務、會計結帳。
      ㈧黃葉碧雲為上訴人之公司及個人之會計人員。
      ㈨蔡江乾曾對陳秀雲、黃葉碧雲及李財教就不爭執事項㈥之
        本票提出偽造有價證券之告訴，該案件分別經臺南地院
        104年度訴字第258號刑事判決、本院106年度上訴字第7
        39號刑事判決、最高法院107年度台上字第2269號刑事
        判決陳秀雲、黃葉碧雲及李財教無罪確定。
      ㈩被上訴人曾經向檢察官對陳秀雲就附表二所列4張支票於
        101年6月5日提出刑事偽造有價證券、業務侵占、背信
        等罪之告訴，101年7月25日減縮告訴範圍後，已不包括
        該4張支票，但被上訴人敘明包含該4張支票之其餘部分
        保留，被上訴人在偵續一有就該部分提出告訴，檢察官
        並未就此附表二所示支票為任何處分，被上訴人就檢察
        官不起訴部分（本院卷㈠第319頁），曾就該4張漏未處
        分部分聲請再議，偵續二亦未就該部分為處分，經聲請
        再議駁回確定，對於檢察官未處分之附表二部分，被上
        訴人並未請求繼續偵辦。
    爭執事項：
      ㈠上訴人依消費借貸法律關係請求被上訴人應給付740萬元
        及利息（附表一、三所示支票、本票所表彰之借款債權
        ），有無理由？
      ㈡上訴人依消費借貸及票據法律關係請求被上訴人給付206
        萬元及利息（附表二所示支票），有無理由？
四、本件上訴人主張被上訴人自80年間起陸續透過公司會計陳秀
    雲向伊調借現金，利息約定為月息1.8分，歷年來陸續借款
    本金共計1968萬8000元，計算至101年3月15日被上訴人應繳
    利息1040萬0390元，共積欠上訴人3008萬8390元，而被上訴
    人匯款670萬6170元、支票兌現1072萬2400元，計僅清償本
    息1742萬8570元，尚積欠金額1264萬9820元等情。然為被上
    訴人所否認，辯稱：未曾向上訴人借款，上訴人所持有伊公
    司支票係會計陳秀雲利用持有支票簿及公司大小章之便所私
    自簽發，與伊無關等語。上訴人雖提出「台灣土地銀行○○分
    行客戶歷史交易明細查詢表」（下稱交易明細表），係李財
    教配偶陳珠珍之帳戶資料，可知李財教透過該帳戶與被上訴
    人間有資金往來；而「寶一金屬借貸匯款一覽表」則係李財
    教參照交易明細表，由陳秀雲參與比對製作，至「寶一金屬
    工業利息設算一覽表」、「寶一金屬工業償還利息明細表」
    及「寶一工業還本金及利息支票明細表」（下稱還本票明細
    表），均為李財教片面製作，無從據以證明兩造間有借貸關
    係。上訴人雖另以證人陳秀雲之證言為據，然上訴人謂被上
    訴人之多筆借款係伊以現金交付陳秀雲、或匯至陳秀雲帳戶
    ，再轉匯或存入寶一公司帳戶，該等款項係上訴人出借給陳
    秀雲或其所稱之被上訴人，此有關陳秀雲之責任，是亦不得
    僅賴證人陳秀雲之證詞。上訴人自應另提出其他證據證明所
    主張兩造間之借貸關係。
五、上訴人李陳水棉為李財教之承受訴訟人。陳秀雲為李財教之
    妻妹，自71年2月22日至101年4月1日任職於被上訴人公司，
    擔任會計，負責財務調度、結算薪資、人事總務、會計結帳
    ，如兩造不爭執事項㈥。又因職務上的需要而持有被上訴人
    所有之支票簿、存摺及公司大小章（見本院卷㈡第52頁兩造
    不爭執事項㈠）。李財教曾匯入被上訴人公司帳戶，如原審
    訴字卷一第149頁借貸匯款一覽表內之下9筆匯款：編號⒎（9
    1年9月30日匯入10萬元）、編號⒐（93年4月15日匯入4萬元
    ）、編號⒑（93年12月6日匯入10萬元）、編號（100年9月2
    7日匯入200萬元）、編號（同月28日匯入300萬元、200萬
    元）、編號（100年10月6日匯入100萬元）、編號（同月1
    7日匯入200萬元）、編號（101年2月15日匯入200萬元），
    共計新台幣1224萬元。李財教亦受領被上訴人給付款項，除
    自認之如原審卷㈠第152頁寶一金屬工業償還利息明細表之匯
    款670萬6170元外，為如同卷第153頁還本金及利息明細表內
    之支票兌現1072萬2400元。即如兩造不爭執事項㈠、㈢。
六、上訴人主張兩造間係因借貸關係而有前項的資金往來等語，
    雖為被上訴人所否認。然證人陳秀雲證稱，曾為被上訴人向
    上訴人李財教借款，及簽發如原審卷㈠第153頁寶一工業還本
    金及利息明細表內之支票交付李財教等語（見原審卷㈠第204
    -215頁）。雖證人陳秀雲與李財教為姊夫與妻妹之關係密切
    ，然陳秀雲身負為被上訴人公司調度財務之責任，亦即被上
    訴人公司委請陳秀雲為被上訴人向他人借款或還款以供公司
    週轉，讓被上訴人之財務得以順利運轉，是陳秀雲有權代理
    被上訴人向他人借款。被上訴人既未提供不動產或何信用讓
    會計陳秀雲得以向銀行等銀錢業者貸款，陳秀雲僅得以因職
    務上的需要而以持有被上訴人所有之支票簿、存摺及公司大
    小章，開立支票為公司向親朋好友調借款項。又李財教或其
    經營之事業與被上訴人寶一金屬工業股份有限公司間並無何
    業務往來，而其間有如前項鉅額之銀行帳款往來，是證人陳
    秀雲證稱被上訴人有該向上訴人如不爭執事項㈠、㈢匯款及支
    票提示兌現之借款及還款部分證詞應屬可採。上訴人主張兩
    造間係因借貸關係而有前項不爭執事項㈠、㈢部分的資金往來
    等語，應可採信。
七、再就上訴人主張被上訴人歷年來陸續調借現金借款本金共計
    1968萬8000元（如原審卷㈠第149頁、本院103年度上字第154
    號卷<下稱前審卷>第122-128頁），以約定利息月息1.8分計
    算至101年3月15日應付利息1040萬0390元（如原審卷㈠第150
    -151頁），共積欠上訴人3008萬8390元部分，既為被上訴人
    所否認，上訴人則以證人陳秀雲之證言、被上訴人之第一銀
    行○○分行（下稱寶一公司一銀○○帳戶）及合作金庫商業銀行
    ○○分行0000000000000帳戶（下稱寶一合庫○○帳戶）、李財
    教之配偶陳珠珍於臺灣土地銀行○○分行00000-0000000帳戶
    （下稱陳珠珍土銀○○帳戶）、陳秀雲之第一商業○○分行0000
    0000000帳戶（下稱陳秀雲一銀○○帳戶）之部分帳戶交易明
    細、客戶歷史交易明細查詢結果為證。本院查：證人陳秀雲
    之證言雖均與上訴人主張之事實相符，惟參以上訴人主張之
    事實，所依據之「寶一金屬工業借貸匯款一覽表」係李財教
    參照訴外人即其配偶陳珠珍在臺灣土地銀行○○分行申設之00
    00000 -00000號帳戶歷史交易明細查詢表，由訴外人陳秀雲
    參與比對製作，以證人陳秀雲與李財教關係之密切，證人陳
    秀雲之證詞自應另有相當之證據，始得採信，如前所述。以
    下就上訴人主張之各次借款（原審卷㈠第149頁），分述如下
    ：
    ㈠就上訴人所指稱編號⑴之83-88年借款240萬元部分（原審卷
      ㈠第149頁、本院前審卷第124頁）：上訴人主張係①83年8
      月9日20萬元、②84年4月26日35萬元、③84年6月13日20萬
      元、④84年8月21日15萬元、⑤84年12月12日10萬元、⑥85年
      5月27日10萬元、⑦85年6月29日10萬元、⑧85年10月17日45
      萬元、⑨85年12月5日15萬元、⑩86年3月25日30萬元、⑪87
      年4月15日15萬元、⑫87年5月18日5萬元、⑬88年4月9日10
      萬元，其中①至⑩、⑬部分係由李財教或陳秀雲以無摺現存
      方式，存入寶一公司第一銀行○○分行或合作金庫○○分行帳
      戶，⑫部分，係以寶一公司名義匯入寶一合庫○○分行帳戶
      ，上訴人所述雖與所提出帳戶交易明細及客戶歷史交易明
      細查詢結果相符，惟其稱係依陳秀雲指示所為等語（見本
      院卷㈠第461-463頁、前審卷㈠第122頁）。惟查：上訴人自
      稱，李財教開設慈心養護之家、慈善安養院、喜來登汽車
      旅館、及李氏資產公司（見本院卷㈠第152頁），應有相當
      商場經驗，豈有未取得相當之債權憑證如票據或借據，將
      現金交付他人或由自己以無摺現存方式或以他人名義（寶
      一公司）存入他人帳戶，或以他人名義匯款方式匯入他人
      帳戶，證人陳秀雲之證詞不能盡信如前所述，復無其他證
      據，上訴人主張被上訴人有①至⑩、⑫、⑬部分之借款債權，
      不可採信。至於⑪部分由李財教之配偶陳珠珍以匯款匯入
      寶一公司合庫○○分行帳戶，有帳戶交易明細在卷可按（見
      本院前審卷㈠第144頁），上訴人主張有該部分15萬元之借
      款債權，應屬可採。
    ㈡就上訴人所指稱編號⑽之91年7月30日借款10萬元、編號⑿之
      93年4月15日借款4萬元及編號⒀之93年12月6日借款10萬元
      ，均係同日從李財教之配偶陳珠珍土銀○○帳戶匯出以跨行
      轉帳至寶一公司合庫○○帳戶，就編號之100年9月27日借
      款200萬元（先扣利息1.2萬元）、編號之100年9月28日
      借款300萬元、編號之100年9月28日借款200萬元、編號
      之100年10月6日借款100萬元、編號之100年10月17日借
      款200萬元、編號之101年2月15日借款200萬元均於同日
      一次或分二、三次匯款至寶一公司合庫○○帳戶部分，業據
      提出土銀○○客戶歷史交易明細查詢、合作金庫存款憑條二
      張及無摺存款憑條6張、○○鎮農會匯款回條一張為據（見
      本院前審卷㈠第153、172-173、194-199、204頁），復為
      兩造所不爭執上訴人匯款入被上訴人公司帳戶。上訴人主
      張因被上訴人借款而交付該等款項，堪可信為真實。
    ㈢就上訴人主張之其餘借款部分，略以：
　　　編號⑶之89年7月31日借款6萬元係同日從陳珠珍土銀○○帳
      戶匯至陳秀雲一銀○○帳戶，由陳秀雲在半個月後另加1.5
      萬元匯7.5萬元至寶一公司合庫○○帳戶。
　　　編號⑷之89年9月29日借款6萬元及編號⑸之89年9月30日借
      款6萬元係於同日從陳珠珍土銀○○帳戶匯至陳秀雲一銀○○
      帳戶，陳秀雲29日1.2萬元先以無摺存款存入寶一合庫○○
      帳戶，餘款在30日另加自己0.7萬元共11.5萬元以無摺存
      款存入至寶一公司合庫○○帳戶。
　　　編號⑹之89年10月13日借款10萬元係同日從陳珠珍土銀○○
      帳戶匯至陳秀雲一銀○○帳戶，由陳秀雲在13日後另加10萬
      元匯20萬元至寶一公司合庫○○帳戶。
　　　編號⑺之90年4月12日借款10萬元係同日從陳珠珍土銀○○帳
      戶匯至陳秀雲一銀○○帳戶，由陳秀雲作為償還其同月10日
      代墊借寶一公司款項（以無摺存款存入20萬元）。
　　　編號⑻之90年12月31日借款3萬元係同日從陳珠珍土銀○○帳
      戶匯至陳秀雲一銀○○帳戶，由陳秀雲在同日連同另向他人
      借款27萬元共30萬元以無摺存款存入至寶一公司合庫○○帳
      戶。
　　　編號⑼之91年7月22日借款7萬元係同日從陳珠珍土銀○○帳
      戶匯至陳秀雲一銀○○帳戶，由陳秀雲作為償還寶一公司另
      債權人黃正忠。
　　　編號⑾之91年9月30日借款8萬元係同日從陳珠珍土銀○○帳
      戶匯至陳秀雲一銀○○帳戶，由陳秀雲作為寶一公司償還之
      前借款。
　　　編號⒁之94年3月31日借款10萬元係同日從陳珠珍土銀○○帳
      戶匯至陳秀雲一銀○○帳戶，由陳秀雲作為寶一公司償還90
      年4月10日借款。
　　　編號⒂之95年4月7日借款3萬元係同日從陳珠珍土銀○○帳戶
      匯至陳秀雲一銀○○帳戶，由陳秀雲在同日連同自己的0.5
      萬元共3.5萬元以語音轉入存入至寶一公司合庫○○帳戶。
　　　編號⒃之95年6月30日借款3萬元係同日從陳珠珍土銀○○帳
      戶匯至陳秀雲一銀○○帳戶，由陳秀雲在同日連同自己的10
      萬元共13萬元以匯款存入至寶一公司合庫○○帳戶。
　　　編號⒄之95年10月5日借款3萬5000元係同日從陳珠珍土銀○
      ○帳戶匯至陳秀雲一銀○○帳戶，由陳秀雲在同月16日連同
      自己的5.5萬元共9萬元以語音轉入存入至寶一公司合庫○○
      帳戶。
　　　編號之100年10月28日借款2萬元及編號之100年11月2日
      借款1.5萬元係同日從陳珠珍土銀○○帳戶匯至陳秀雲一銀○
      ○帳戶，由陳秀雲作為寶一公司償還100年10月26日借款。
　　　編號之100年11月24日借款36.8萬元係同日從陳珠珍土銀
      ○○帳戶匯至陳秀雲一銀○○帳戶，由陳秀雲在同日連同自己
      的34.2萬元共71萬元以匯款存入至寶一公司合庫○○帳戶。
　　　編號之100年11月28日借款50萬元及10萬元係同日從陳珠
      珍土銀○○帳戶匯至陳秀雲一銀○○帳戶，由陳秀雲在同日將
      寶一公司的92萬元連同自己的0.2萬元共152.2萬元以匯款
      存入至寶一公司合庫○○帳戶。
　　　編號之101年3月25日借款25萬元係同日從陳珠珍土銀○○
      帳戶匯至陳秀雲一銀○○帳戶，由陳秀雲在同日連同自己的
      1.2萬元共26.2萬元匯入其夫帳戶再本埠代收25萬元存入
      至寶一公司合庫○○帳戶等語。惟為被上訴人所否認。經查
      ：
      ⒈上訴人主張以上各次借款均係由其於同日從其配偶陳珠
        珍土地銀行○○分行帳戶匯至陳秀雲第一銀行○○分行帳戶
        ，再由陳秀雲在同日或隔一段時間後，或單純存入、或
        連同寶一公司款項、或連同自己的款項，或以匯款存入
        、或以無摺現存方式，存至寶一公司合作金庫○○分行帳
        戶，又或以之抵償陳秀雲對寶一公司之借款或墊款債權
        。再就編號⒙之97年8月15日借款7萬元、編號之100年5
        月20日借款12萬元及編號之100年11月15日借款40萬元
        均係以現金交付陳秀雲同日以無摺現存方式匯入寶一公
        司合庫○○帳戶。編號⑵之89年7月26日借款34萬元、編號
        ⒚之98年6月17日借款17萬元、編號⒛之98年6月25日借款
        40萬元、編號之98年10月6日借款22萬元、編號之98
        年10月8日借款75萬元、編號之99年7月7日借款50萬元
        、編號之100年5月3日借款7萬元、均係以現金交付陳
        秀雲同日以匯款方式匯入寶一公司合庫○○帳戶等部分，
        雖與所提出之帳戶交易明細、客戶歷史交易明細查詢結
        果相符，另以證人陳秀雲之證言為據。然證人陳秀雲之
        證詞附和其姊夫李財教，且綜合其與證人即李財教聘用
        之會計黃葉碧雲之證述及李財教之主張，就被上訴人自
        何時借款、利息之計算，蔡江乾有無參與會帳及會帳單
        、如何簽發系爭本票等，均互有出入，且陳秀雲稱對帳
        明細「寫完明細就銷毀了」，與常情不符。至陳秀雲證
        述自89年7月26日起至101年3月15日止，李財教匯款至
        其帳戶者計17次、交付現金者10次，李財教均未經由黃
        葉碧雲，且未留存任何單據、帳冊，此部分係存在於與
        陳秀雲或與寶一公司間容有爭議，足見陳秀雲證述，不
        可遽信。酌以被上訴人提出之支票日曆簿等、李財教提
        出之還本息明細表，亦有可能該等借款存在於陳秀雲與
        李財教間。再上訴人亦自陳，陳秀雲亦有將款項出借予
        寶一公司（見本院前審卷㈠第124-127頁編號7、14、31
        、32之款項流向說明），則上訴人將款項匯予陳秀雲之
        帳戶，縱然陳秀雲或於同日或於一段時間後匯入或存入
        寶一公司帳戶，到底是上訴人出借給寶一公司、或是上
        訴人出借給陳秀雲再由陳秀雲出借給寶一公司，均有可
        能。此外，上訴人未能舉證證明其匯至陳秀雲之帳戶或
        以現金交付陳秀雲部分，係被上訴人透過陳秀雲或授權
        陳秀雲向李財教之借款。尚難僅憑證人陳秀雲之證詞，
        即採認上訴人所主張係上訴人直接出借款項給寶一公司
        。
      ⒉又上訴人自稱，李財教開設慈心養護之家、慈善安養院
        、喜來登汽車旅館、及李氏資產公司（見本院卷㈠152頁
        ），應有相當商場經驗，如前所述，豈有未取得相當之
        債權憑證如票據或借據，將現金交付他人或由自己以無
        摺現存方式或以他人名義（寶一公司）存入他人帳戶，
        或以他人名義匯款方式匯入他人帳戶，未留何金流資料
        作為證據。其在編號⑴之⑪87年4月15日15萬元、編號⑽之
        91年7月30日借款10萬元、編號⑿之93年4月15日借款4萬
        元及編號⒀之93年12月6日借款10萬元，自借款早期起均
        係上訴人自銀行帳戶匯出以跨行轉帳至寶一公司合庫○○
        帳戶，其後之借款何以未以此方式留作為借款交付之證
        據資料，證人陳秀雲之證詞不能盡信如前所述，上訴人
        自應另舉證證明兩造之借款事實。
      ⒊是上訴人主張對寶一公司有該編號⑵之89年7月26日借款3
        4萬元、編號⑶之89年7月31日借款6萬元、編號⑷之89年9
        月29日借款6萬元、編號⑸之89年9月30日借款6萬元、編
        號⑹之89年10月13日借款10萬元、編號⑺之90年4月12日
        借款10萬元、編號⑻之90年12月31日借款3萬元、編號⑼
        之91年7月22日借款7萬元、編號⑾之91年9月30日借款8
        萬元、編號⒁之94年3月31日借款10萬元、編號⒂之95年4
        月7日借款3萬元、編號⒃之95年6月30日借款3萬元、編
        號⒄之95年10月5日借款3萬5000元、編號⒙之97年8月15
        日借款7萬元、編號⒚之98年6月17日借款17萬元、編號⒛
        之98年6月25日借款40萬元、編號之98年10月6日借款2
        2萬元、編號之98年10月8日借款75萬元、編號之99年
        7月7日借款50萬元、編號之100年5月3日借款7萬元、
        編號之100年5月20日借款12萬元、編號之100年10月2
        8日借款2萬元、編號之100年11月2日借款1.5萬元、編
        號之100年11月15日借款40萬元、編號之100年11月24
        日借款36.8萬元、編號之100年11月28日借款50萬元及
        10萬元、編號之101年3月25日借款25萬元部分之借款
        債權，均不可採信。
    ㈣綜上所述，上訴人主張對被上訴人之借款債權，在1229萬
      元之範圍（編號⑴⑪之87年4月15日15萬元、編號⑿之93年4
      月15日借款4萬元及編號⒀之93年12月6日借款10萬元、編
      號之100年9月27日借款200萬元（先扣利息1.2萬元）、
      編號之100年9月28日借款300萬元、編號之100年9月28
      日借款200萬元、編號之100年10月6日借款100萬元、編
      號之100年10月17日借款200萬元、編號之101年2月15日
      借款200萬元）內，堪可信為真正。逾此範圍，尚無可採
      。
八、上訴人對被上訴人之借款債權在100年8月5日前，得證明的
    為39萬元（編號⑴⑪之87年4月15日15萬元、編號⑽之91年7月3
    0日借款10萬元、編號⑿之93年4月15日借款4萬元及編號⒀之9
    3年12月6日借款10萬元），如前所述。惟就上訴人所指稱編
    號⑽之91年7月30日借款10萬元部分，被上訴人抗辯寶一公司
    己在91年7月31日匯款10萬元予陳珠珍，業已清償，並有帳
    戶交易明細在卷可證（見本院前審卷㈠第170頁），上訴人主
    張有該筆債權，自屬有據。又上訴人自承被上訴人在100年8
    月5日前已清償借款利息匯款給付款項670萬6170元，如原審
    卷㈠第152頁，上訴人既未能舉證證明另有其他債權本金存在
    ，自應認被上訴人之該三筆借款債務（編號⑴⑪之87年4月15
    日15萬元、編號⑿之93年4月15日借款4萬元及編號⒀之93年12
    月6日借款10萬元），業已清償。上訴人以持有如附表一被
    上訴人簽發以合作金庫銀行○○分行為付款人，編號⒈發票日9
    9年11月25日票面金額100萬元、編號⒉發票日98年12月20日
    票面金額140萬元之支票二紙，主張其原因關係為對被上訴
    人有借款債權240萬元，要屬無據。
九、被上訴人雖主張，陳秀雲曾於101年3月27日書立切結書，自
    承私下開出未登錄之包括附表二4紙共計35張支票金額達214
    1萬8450元，若其持以向李財教、謝佩芸、徐榮遠替伊調取
    現金周轉，何以未登錄於公司帳簿，顯見上開款項已遭其挪
    用等語。然查：被上訴人曾經向檢察官對陳秀雲就含原審判
    決附表二所列4張支票之上開切結書所列支票主張係陳秀雲
    偽造，於101年6月5日提出刑事偽造有價證券、業務侵占、
    背信等罪之告訴，101年7月25日減縮告訴範圍後，已不包括
    該4張支票，但被上訴人敘明包含該4張支票之其餘部分保留
    ，被上訴人在偵續一有就該部分提出告訴，檢察官並未就此
    附表二所示支票為任何處分，被上訴人就檢察官不起訴部分
    （本院卷㈠第319頁），曾就該4張漏未處分部分聲請再議，
    偵續二亦未就該部分為處分，經聲請再議駁回確定，對於檢
    察官未處分之附表二部分，被上訴人並未請求繼續偵辦，如
    兩造不爭執事項㈩。再陳秀雲就切結書所列35張支票之其中1
    張支票號碼IM0000000、發票日101年5月7日、票面金額52萬
    3200元之支票1紙（不在附表所示支票內），雖經刑事庭判
    決偽造有價證券，處有期徒刑3年6月確定。惟經持票人謝佩
    芸對被上訴人提起給付票款訴訟，經臺南地院柳營簡易庭以
    102年度營簡字第229號判決，命被上訴人給付謝佩芸52萬32
    00元本息，被上訴人提起上訴，臺南地院以103年度簡上字
    第105號判決，將命被上訴人給付超過49萬3156元本息部分
    予以廢棄並駁回；被上訴人就此提起再審之訴，臺南地院以
    105年度再易字第12號駁回其再審之訴確定。上開判決仍認
    被上訴人應負給付款項之責任。被上訴人復未能提出其他證
    據證明該等支票係偽造，自不能以陳秀雲曾書立切結書，遽
    行認定上開支票均係陳秀雲偽造，進而認定上訴人不得持附
    表二之支票行使權利。
十、再由兩造不爭執事項㈢，李財教自100年10月6日至101年4月6
    日間已自被上訴人在合作金庫○○分行申設之帳戶以19紙支票
    提示，共兌現金額共計1072萬2400元（見原審訴字卷一第19
    頁）。上訴人自承其中編號⒈100年10月6日（支票號碼00000
    00）200萬元之支票，係償還編號之100年9月27日借款200
    萬元。編號⒔101年2月29日（支票號碼0000000）100萬元之
    支票、編號⒕101年2月29日（支票號碼0000000）100萬元、
    編號⒘101年3月28日（支票號碼0000000）100萬元、⒙101年3
    月28日（支票號碼0000000）100萬元，係償還編號之100
    年9月28日借款300萬元、200萬元。編號⒏100年12月19日（
    支票號碼0000000）200萬元之支票，係償還編號之100年10
    月17日借款200萬元。編號⒓101年2月21日（支票號碼000000
    0）200萬8400元之支票，係償還編號之101年2月15日借款2
    00萬元，其餘則係支付各筆借款利息所開立支票（見原審訴
    字卷一第153頁）；至於如附表二開立後掛失止付未兌現支
    票，其中：編號⒈發票日101年4月28日（支票號碼0000000）
    金額100萬元支票，係為償還借款編號之100年9月28日借
    款300萬元、200萬元之本金；編號⒉發票日101年6月6日（支
    票號碼0000000）金額3萬元支票及編號⒊發票日101年8月6日
    （支票號碼0000000）金額3萬元支票，均係為償還借款編號
    之100年10月6日借款100萬元利息；編號⒋101年10月6日（
    支票號碼0000000）金額100萬元，係為償還借款編號之100
    年10月6日借款100萬元，由該等支票票號之順序亦為合理，
    所稱以支票支付借款本息，均屬有據。可見自100年10月6日
    起被上訴人向李財教借款，即同時開立清償日期之支票及各
    期利息之支票，並無其他積欠之本金或利息未開立支票交付
    。而李財教自100年10月6日至101年4月6日間已自被上訴人
    在合作金庫○○分行申設之號帳戶以19紙支票提示，共已兌現
    金額共計1072萬2400元。自不會發生兩造於100年12月底會
    帳尚積欠本金943萬8000元及利息262萬9297元，除已開立尚
    未兌現之支票外，尚未簽發支票約差500萬元，須由蔡江乾
    簽發同額本票問題。雖蔡江乾曾對陳秀雲、黃葉碧雲及李財
    教就附表三本票提出偽造有價證券之告訴，經法院判決陳秀
    雲、黃葉碧雲及李財教無罪確定，如兩造不爭執事項㈨，惟
    上訴人主張本票所擔保之借款債權本息不存在，是以蔡江乾
    及陳秀雲共同簽發如附表三所示本票一紙，以供擔保日後被
    上訴人債務之履行，以證明對被上訴人有該500萬元借款本
    息存在，要非可採。
、綜上所述，上訴人主張，被上訴人為清償借款本息而簽發交
    付如附表二之支票4紙票面金額共206萬元，開立後掛失止付
    未兌現支票之事實，要屬可採。上訴人不能證明除此外另主
    張對被上訴人之740萬元借款債權本息存在。再民法第233條
    第1項、第203條規定：遲延之債務，以支付金錢為標的者，
    債權人得請求依法定利率計算之遲延利息。應付利息之債務
    ，其利率未經約定，亦無法律可據者，週年利率為百分之五
    。又執票人向支票債務人行使追索權時，得請求自為付款提
    示日起之利息。如無約定利率者，依年利六釐計算。亦為票
    據法第133條所明定。從而，上訴人依消費借貸及票據法律
    關係，請求被上訴人給付206萬元，及其中106萬元自上訴人
    所主張在票據提示日後之101年8月31日（附表二編號⒈於同
    年4月30日退票、編號⒉於同年6月6日退票、編號⒊於同年8月
    6日退票-見原審卷㈠第154-155、157頁退票理由單）起至清
    償日止，按年息百分之6計算之利息；其中100萬元自支付命
    令聲請狀繕本送達翌日即101年8月31日（依消費借貸法律關
    係請求，支付命令正本與聲請狀繕本於同年8月30日送達被
    上訴人-見原審司促卷第19頁送達證書）起至101年10月7日
    止按年息百分之5計算、自票據提示日即101年10月8日（依
    票據法律關係請求，編號4退票日為同年10月8日-見原審卷㈠
    第156頁退票理由單）起至清償日止，按年息百分之6計算之
    利息，自屬正當，應予准許。其逾此範圍之請求，自屬無據
    ，不能准許。就前述應准許上訴人請求部分，原審為上訴人
    敗訴之判決，尚有未洽，上訴論旨指摘原判決不當，求予廢
    棄改判，為有理由，爰由本院廢棄改判如主文第二項所示，
    並兩造均陳明願供擔保宣告准免假執行，經核均無不合，爰
    分別酌定相當擔保金額准許之。至於前述不應准許部分，原
    審駁回上訴人之訴及假執行之聲請，即為正確，上訴意旨指
    摘原判決不當，求予廢棄改判，為無理由，應駁回其上訴。
、本件事證已臻明確，兩造其餘之攻擊或防禦方法及所用之證
    據，經本院斟酌後，認為均不足以影響本判決之結果，爰不
    逐一論列，附此敘明。
、據上論結，本件上訴為一部有理由，一部無理由，依民事訴
    訟法第450條、第449條第1項、第79條、第463條、第390條
    第2項、第392條第2項，判決如主文。
中　　華　　民　　國　　109 　年　　10　　月　　13　　日
                  民事第一庭    審判長法  官  丁振昌
                      
                                      法  官  李素靖

                                      法  官  蔡孟珊
上為正本係照原本作成。
如不服本判決，應於收受送達後20日內向本院提出上訴書狀，未
表明上訴理由者，應於提出上訴後20日內向本院補提出理由書狀
（均須按他造當事人之人數附繕本）上訴時應提出委任律師或具
有律師資格之人之委任狀；委任有律師資格者，另應附具律師資
格證書及釋明委任人與受任人有民事訴訟法第466條之1第1項但
書或第2項（詳附註）所定關係之釋明文書影本。如委任律師提
起上訴，發回更審後為訴之變更（追加、擴張）部分應一併繳納
上訴裁判費。
中　　華　　民　　國　　109 　年　　10　　月　　19　　日

                                      書記官  汪姿秀
【附註】
民事訴訟法第466條之1：
⑴對於第二審判決上訴，上訴人應委任律師為訴訟代理人。但上
  訴人或其法定代理人具有律師資格者，不在此限。
⑵上訴人之配偶、三親等內之血親、二親等內之姻親，或上訴人
  為法人、中央或地方機關時，其所屬專任人員具有律師資格並
  經法院認為適當者，亦得為第三審訴訟代理人。
民事訴訟法第466條之2第1項：
上訴人無資力委任訴訟代理人者，得依訴訟救助之規定，聲請第
三審法院為之選任律師為其訴訟代理人。

附表一：

編 號  發  票  人 金額(新臺幣  支票號碼  發  票  日  付  款  人   1 寶一金屬工業股份有限公司   100萬元 IM0000000 99年11月25日 合作金庫商業銀行○○分行   2 寶一金屬工業股份有限公司   140萬元 XA0000000 98年12月20日 第一銀行○○分行 

附表二：

編 號  發  票  人   金  額（新臺幣）  支票號碼  發  票  日  付  款  人   1 寶一金屬工業股份有限公司   100萬元 IM0000000 101年4月28日 合作金庫商業銀行○○分行   2 寶一金屬工業股份有限公司     3萬元 IM0000000 101年6月6日 合作金庫商業銀行○○分行   3 寶一金屬工業股份有限公司     3萬元 IM0000000 101年8月6日 合作金庫商業銀行○○分行   4 寶一金屬工業股份有限公司   100萬元 IM0000000 101年10月6日 合作金庫商業銀行○○分行 

附表三：

編 號  發  票  人   金  額（新臺幣）  本票號碼  發  票  日 到   期   日   1 蔡江乾「印」陳秀雲   500萬元    000000 101年1月29日 101年1月30日 

附記：
本判決主文第二項第四行「一○一年十月五日」、第五行「一○一
年十月六日」之記載，顯有錯誤，應依序分別更正為「一○一年
十月七日」、「一○一年十月八日」。
中　　華　　民　　國　　109 　年　　10　　月　　18　　日
                  民事第一庭    審判長法  官  丁振昌
                      
                                      法  官  李素靖

                                      法  官  蔡孟珊
上為正本係照原本作成。
如對本裁定抗告，須於本裁定送達後10日內向本院提出抗告狀（
須附繕本），並應繳納抗告費新臺幣1千元。
中　　華　　民　　國　　109 　年　　10　　月　　19　　日

                                      書記官  汪姿秀